臺灣高等法院刑事判決　　　　　　　 100年度上易字第2381號
上　訴　人
即　被　告　吳宏隆
上列上訴人因侵占案件，不服臺灣桃園地方法院100年度審易字
第1252號，中華民國100年8月25日第一審判決（起訴案號：臺灣
桃園方法院檢察署100年度偵緝字第758號），提起上訴，本院判
決如下：
    主  文
上訴駁回。
    理  由
一、依刑事訴訟法第350條、第361條、第362條、第367條規定，
    不服地方法院之第一審判決而上訴者，須提出上訴書狀，並
    應敘述具體理由，為上訴必備之程式；其所提出之書狀未敘
    述上訴理由，或僅曾以言詞陳述上訴理由者，均應於上訴期
    間屆滿後20日內補提理由書於第一審法院。第一審法院經形
    式審查，認逾期未補提上訴理由者，應定期間先命補正；逾
    期未補正者，為上訴不合法律上之程式，應以裁定駁回。倘
    已提出上訴理由，但所提非屬具體理由者，則由第二審法院
    以上訴不合法律上之程式，判決駁回。而所謂具體理由，必
    係依據卷內既有訴訟資料或提出新事證，指摘或表明第一審
    判決有何採證認事、用法或量刑等足以影響判決本旨之不當
    或違法，而構成應予撤銷之具體事由，始克當之（例如：依
    憑證據法則具體指出所採證據何以不具證據能力，或依憑卷
    證資料，明確指出所為證據證明力之判斷如何違背經驗、論
    理法則）；倘僅泛言原判決認定事實錯誤、違背法令、量刑
    失之過重或輕縱，而未依上揭意旨指出具體事由，或形式上
    雖已指出具體事由，然該事由縱使屬實，亦不足以認為原判
    決有何不當或違法者（例如：對不具有調查必要性之證據，
    法院未依聲請調查亦未說明理由，或援用證據不當，但除去
    該證據仍應為同一事實之認定），皆難謂係具體理由，俾與
    第二審上訴制度旨在請求第二審法院撤銷、變更第一審不當
    或違法之判決，以實現個案救濟之立法目的相契合，並節制
    濫行上訴（最高法院97年度台上字第892號判決意旨參照）
    。又依刑事訴訟法第367條之文義及立法意旨，僅於「上訴
    書狀未敘述上訴理由」之情形，為保障上訴人之權益，始有
    補正之問題。至有無敘述理由，第一審法院僅作形式上之審
    查，如上訴書狀形式上已敘述不服原判決之意旨者，即與未
    敘述上訴理由之情形有別，無庸再命補正；至於其理由是否
    具體，則屬第二審法院審查之範圍，亦不在命補正之列。亦
    即上訴書狀已記載理由，並有具體之敘述時，其上訴既屬合
    法，第二審法院固應就其理由之是否可取，為實體之審理及
    判斷；如認其上訴書狀雖記載理由，但並未具體敘述時，則
    無須再命補正，可逕認其上訴不合法，以判決駁回之（最高
    法院97年度台上字第3889號判決意旨參照）。
二、原審判決認被告吳宏隆於民國96年5月間，在中信房屋環中
    加盟店擔任業務員，係從事業務之人。於同年月間，客戶王
    聖良至該加盟店委請吳宏隆代為購買位於桃園縣中壢市○○
    路某處之房屋，並於96年5月31日在其桃園縣中壢市○○路
    ○段154巷43弄3號住處，交付吳宏隆新臺幣（下同）3萬元斡
    旋金，詎吳宏隆與屋主聯繫未果後，竟意圖為自己不法之所
    有，將其業務上持有應行交付屋主之斡旋金現金3萬元，以
    易持有為所有之意思後侵占入己，私用殆盡。上揭犯罪事實
    ，業據被告於檢事官詢問及原審審理時坦承不諱，並經告訴
    人王聖良、證人林泰民分別於檢察官訊問時陳述無訛，復有
    臺灣桃園地方法院債權憑證、切結書各1份附卷可稽（見臺
    灣桃園地方法院檢察署99年度他字第2010號卷第2、3頁）。
    綜上所述，足認被告自白與事實相符，本件事證明確，被告
    犯行，洵堪認定。核被告所為，係犯刑法第336條第2項之業
    務侵占罪。爰審酌被告犯罪之動機、目的、手段、生活狀況
    及其利用職務上之機會，將業務上所持有之物侵占入己，所
    生危害非輕，本應重懲，姑念其犯後坦承犯行，態度尚可等
    一切情狀，量處有期徒刑7月，以示懲儆等情，核無違誤。
三、本件上訴人即被告吳宏隆不服原審判決，提起上訴，其於
    100年9月16日提出上訴理由狀稱：其於從事房仲業期間收受
    王聖良先生3萬元斡旋金，但因斡旋金弄丟，並非意圖為自
    己不法所有，且與對方協議以分期方式償還，無奈對方搬家
    未告知，後告其侵占實屬不合理，當時雙方合意也有寫下等
    同契約，希望詳查判以緩刑，其以後不再犯錯，以示警惕等
    語。惟依刑法第74條第1項規定：「受二年以下有期徒刑、
    拘役或罰金之宣告，而有『未曾因故意犯罪受有期徒刑以上
    刑之宣告者。』、『前因故意犯罪受有期徒刑以上刑之宣告
    ，執行完畢或赦免後，五年以內未曾因故意犯罪受有期徒刑
    以上刑之宣告者。』情形之一，認以暫不執行為適當者，得
    宣告二年以上五年以下之緩刑」；然查被告前因意圖為自己
    不法之所有，以詐術使人將本人之物交付等案件，經臺灣桃
    園地方法院於97年8 月22日以97年度壢簡字第767號簡易判
    決分別量處有期徒刑2 月、3月、4月，並經定應執行有期徒
    刑6月確定，而被告嗣於98年9月15日始以易科罰金執行完畢
    出監在案，有本院被告前案紀錄表附卷可參，本件被告此次
    所犯並不符合緩刑之要件，而無從宣告緩刑。又本件原判決
    已詳細記載其審酌科刑之一切情狀之理由，從形式上觀察，
    原判決並無認定事實錯誤、量刑瑕疵或違背法令之情形。被
    告上訴理由執希望能判緩刑等語，尚不足以影響判決量刑刑
    度之本旨，亦不足以認為原審判決有何不當或違法，核非上
    開法條規定之上訴應敘述之具體理由。被告復顯未依據卷內
    既有訴訟資料或提出新事證，指摘或表明第一審判決有何採
    證認事、用法或量刑等足以影響判決本旨之不當或違法，並
    不足以影響原審判決結果，而構成應予撤銷之具體事由，即
    與未敘述具體理由無異。揆諸上開說明，本件上訴未敘述具
    體理由，本院亦無須再命補正，其上訴不合法，應予駁回，
    並不經言詞辯論為之。
據上論斷，應依刑事訴訟法第367條前段、第372條，判決如主文
。
中    華    民    國   100    年    10    月    26    日
            刑事第十庭    審判長法  官  李麗玲
                                法  官  陳明珠
                                法  官  賴邦元
以上正本證明與原本無異。
不得上訴。
                                書記官  鄭信昱
中    華    民    國   100    年    10    月    27    日
附錄：本案論罪科刑法條全文
中華民國刑法第336條
（公務公益侵占罪、業務侵占罪）
對於公務上或因公益所持有之物，犯前條第 1 項之罪者，處 1
年以上 7 年以下有期徒刑，得併科 5 千元以下罰金。
對於業務上所持有之物，犯前條第 1 項之罪者，處 6 月以上
5 年以下有期徒刑，得併科 3 千元以下罰金。
前二項之未遂犯罰之。